---
title: "VAR in Liga MX"
author: "Pedro Alan Velázquez Romero"
date: "5/3/2021"
output: html_document
---

```{r setup, include=FALSE}
knitr::opts_chunk$set(echo = TRUE)
```

```{r, include = FALSE}
#librerias a utilizar 
#install.packages(c("dplyr","ggplot2","tidyr","httr","XML","rvest","xml2","tidyverse","robotstxt",
            #       "urltools"))
library(dplyr)
library(ggplot2)
library(tidyr)
library(httr)
library(XML)
library(rvest)
library(xml2)
library(tidyverse)
library(robotstxt)
library(urltools)
library(XML)
library(methods)
```

Esta es la primera versión del documento en donde se harán los cálculos para el análisis del VAR en el fútbol. A partir de aquí se va a empezar con un análisis descriptivo de los datos, además de reconocer los datos verdaderamente valiosos con los que se trabajará.

El primer acercamiento por supuesto es sobre el VAR como nueva medida en el fútbol, de aquí que sale el repentino interés de querer saber lo siguiente:

1. En qué fecha se implementó el VAR? A partir de ahí podemos hacer comparaciones entre métricas de equipos antes y después del VAR
2. Si se puede conseguir datos del VAR en México entonces también podemos comparar el efecto del VAR y además el efecto del recién implementado repechaje en México

Implementación del VAR en México: **2018 en el torneo Apertura como piloto, se implementó en 2019 de manera oficial**

Propuestas de métricas para medir la ineficiencia/eficiencia del VAR (Arturo Brizio, presidente de la Comisión de Árbitros en México):

1. La unificación de procedimientos
2. La línea de intervención (equilibrio entre poco y nunca, solamente when necessary)
3. Tiempo de revisión (el promedio hasta marzo 2021 es de 1.5 mins, el máximo es 9 mins)
4. Medidas PEGII: Penal, Expulsión, Gol, Identidad errónea e Incidente no visto por el árbitro

Fuente: https://www.marca.com/claro-mx/futbol/liga-mx/2021/03/25/605cfb42ca4741d5138b4612.html

VAR definición: https://www.marca.com/claro-mx/futbol/liga-mx/2018/10/18/5bc8a11a268e3ebb268b45ce.html


Si obtenemos el documento directamente de la página de GitHub de FiveThirtyEight se tienen los partidos actualizados al día.

```{r}
#al parecer aquí ya se encuentran desde 2016 hasta hoy, se actualiza cada semana
url <- "https://projects.fivethirtyeight.com/soccer-api/club/spi_matches.csv"
football_matches <- read.csv(url,fileEncoding = 'UTF-8',skipNul = T)
#filtramos solamente la liga mx
liga_mx <- filter(football_matches,league == 'Mexican Primera Division Torneo Clausura' | league == 'Mexican Primera Division Torneo Apertura')
```

Las liguillas del torneo mexicano se dieron en las siguientes fechas:

- Clausura 2016: 10 mayo 2017 a 28 mayo 2017
- Apertura 2017: 22 noviembre 2017 a 10 diciembre 2017
- Clausura 2017: 2 mayo 2018 a 20 mayo 2018
- Apertura 2018: 28 noviembre 2018 a 16 diciembre 2018
- Clausura 2018: 8 mayo 2019 a 26 mayo 2019
- Apertura 2019: 27 noviembre 2019 a 29 diciembre 2019
- Clausura 2019: Suspendido por COVID
- Apertura 2020 (Guardianes 2020): 21 noviembre 2020 a 13 diciembre 2020
- Clausura 2020 (Guardianes 2021): 8 mayo 2021 a 30 mayo 2021 

El VAR inicia oficialmente en México en el año 2019 (Clausura 2018)

```{r}
#Empezamos el proceso para crear una columna en donde diga si el partido es temporada
#regular o liguilla

#función con case of aquí: switch usarla aquí
liga_mx <- liga_mx %>% mutate(reg_season = if_else(as.POSIXct(date) > as.POSIXct('2017-05-09')
                                                   & as.POSIXct(date) < as.POSIXct('2017-05-29'),1,
                                                   if_else(as.POSIXct(date) > as.POSIXct('2017-11-21')
                                                   & as.POSIXct(date) < as.POSIXct('2017-12-11'),1,
                                                   if_else(as.POSIXct(date) > as.POSIXct('2018-05-01')
                                                   & as.POSIXct(date) < as.POSIXct('2018-05-21'),1,
                                                   if_else(as.POSIXct(date) > as.POSIXct('2018-11-27')
                                                   & as.POSIXct(date) < as.POSIXct('2018-12-17'),1,
                                                   if_else(as.POSIXct(date) > as.POSIXct('2019-05-07')
                                                   & as.POSIXct(date) < as.POSIXct('2019-05-27'),1,
                                                   if_else(as.POSIXct(date) > as.POSIXct('2019-11-26')
                                                   & as.POSIXct(date) < as.POSIXct('2019-12-30'),1,
                                                   if_else(as.POSIXct(date) > as.POSIXct('2020-11-20')
                                                   & as.POSIXct(date) < as.POSIXct('2020-12-14'),1,
                                                   if_else(as.POSIXct(date) > as.POSIXct('2021-05-07')
                                                   & as.POSIXct(date) < as.POSIXct('2021-05-31'),1,0)))))))))
#Creamos otra variable para determinar en qué momento inició COVID
liga_mx <- liga_mx %>% mutate(after_covid = if_else(as.POSIXct(date) > as.POSIXct('2020-03-16'),1,0))
#Creamos la variable que nos indica si en el partido estuvo presente el VAR
liga_mx <- liga_mx %>% mutate(is_VAR = if_else(format(as.Date(date),"%Y") >= 2019,1,0))
```

```{r,include=FALSE}
head(liga_mx,3)
arrange(liga_mx,desc(date))
arrange(liga_mx,date)
```

```{r}
#empezamos a leer el XML con los datos del año 2016
#leemos el archivo desde el el cual vamos a obtener los datos
clausura_2016 <- htmlParse("/Users/pedrovela/Documentos/Git_repos/VAR_soccer/clausura_2016.html")
#empezamos a leer el XML con los datos del año 2016
#leemos el archivo desde el el cual vamos a obtener los datos
apertura_2016 <- htmlParse("/Users/pedrovela/Documentos/Git_repos/VAR_soccer/apertura_2016.html")
```

```{r}
#Empezamos el proceso para obtener los datos valiosos de todas las jornadas

#Sabemos que los partidos con horarios, marcador, equipos y probabilidades
#están en los nodos de tipo <div class="fixtures_round">... por lo tanto 
#de aquí leemos todo

#Partidos de la jornada para la clausura
jornadas_cl <- getNodeSet(clausura_2016, "//div[@class='fixtures_round']") %>% sapply(., xmlValue)
#Se va a guardar todos los datos "servibles" o "útiles" dentro de un solo array
fixtures_cl <- NULL
#Vamos a hacer un loop para guardar los datos de las 17 jornadas
for (e in 1:length(jornadas_cl)) {
  #Guardamos cada jornada como una matriz
  fixtures_cl <- c(fixtures_cl,str_split(jornadas_cl[e],"\n",simplify = T))
}

#ya que tenemos los datos de todas las jornadas ahora nos vamos a quedar solamente 
#con los datos útiles, para esto, hacemos un loop, vamos a trimear cada entrada 
#y si la longitud de la entrada después de trimearla es mayor a cero entonces es un dato
#útil y lo guardamos en un nuevo array
#Array en donde vamos a guardar todo
fixtures_data_cl <- NULL
#Iniciamos el loop en donde vamos a guardar todos los datos
for (f in 1:length(fixtures_cl)) {
  #Trimeamos los datos para ver is es que hay datos útiles
  data_trim <- str_trim(fixtures_cl[f])
  #Si la longitud de lo trimeado es mayor a cero entonces tiene datos útiles
  if(str_length(data_trim) > 0){
    #Guardamos el dato útil en un array 
    fixtures_data_cl <- c(fixtures_data_cl,data_trim)
  }
}

#Empezamos el procedimiento para traernos los datos de las jornadas de la clausura

#Declaramos un contador para saber en que momento estamos con la jornada 6 desfazada
conteo_j6 <- 0
#Creamos el vector nulo que después guardará todas las fechas
fechas_cl <- NULL
#Creamos el vector nulo que después guardará todos los equipos locales
local_cl <- NULL
#Creamos el vector nulo que después guardará todos los equipos visitantes
visitante_cl <- NULL
#Creamos el vector nulo que después guardará todos los goles de los equipos locales
goles_local_cl <- NULL
#Creamos el vector nulo que después guardará todos los goles de los equipos visitantes
goles_visitante_cl <- NULL
#Creamos el vector nulo que después guardará todas los probabilidades de los equipos locales
prob_local_cl <- NULL
#Creamos el vector nulo que después guardará todas los probabilidades de los equipos visitantes
prob_visitante_cl <- NULL
#Creamos el vector nulo que después guardará todas los probabilidades de empate
prob_empate_cl <- NULL

#Iniciamos el loop por todas las jornadas
for (g in 1:length(fixtures_data_cl)) {
  #Primero nos fijamos en todas las jornadas menos en la 6
  if(fixtures_data_cl[g] == "Fixtures & Results Liga MX Clausura" & fixtures_data_cl[g + 3] != '6'){
      #Si estamos en una jornada diferente a la 6 entonces queremos traernos las fechas 
      #las cuales empiezan en la posición 4 a partir de que inicia una jornada ("Fixtures & Results Liga MX         Clausura")
      inicio <- g + 4
      #Después de la posición 4, cada 8 posiciones nos encontramos con un dato valioso (by=8) y son en 
      #total 9 fechas pero lo recorremos solo 8 veces ya que la primera no la recorremos como tal,
      #por lo tanto, son 8x8 = 64 posiciones las que recorremos en total
      for (h in seq(inicio,(inicio + 64),by=8)) {
        #guardamos la fecha en el vector, pero la guardamos ya con el año (paste) y sin la hora (substr) y
        #en formato yyyy-mm-dd
        fechas_cl <- c(fechas_cl,paste("2016-",substr(fixtures_data_cl[h],4,5),"-",substr(fixtures_data_cl[h],1,2),sep = ""))
        #guardamos el equipo local
        local_cl <- c(local_cl,substr(fixtures_data_cl[h+1],1,str_locate(fixtures_data_cl[h+1],"-")[1]-2))
        #guardamos el equipo visitante
        visitante_cl <- c(visitante_cl,substr(fixtures_data_cl[h+1],                                  str_locate(fixtures_data_cl[h+1],"-")[1]+2,str_length(fixtures_data_cl[h+1])))
        #guardamos los goles que anotó el local ya en forma de entero
        goles_local_cl <- c(goles_local_cl,as.integer(substr(fixtures_data_cl[h+2],1,1)))
        #guardamos los goles que anotó el visitante ya en forma de entero
        goles_visitante_cl <- c(goles_visitante_cl,as.integer(substr(fixtures_data_cl[h+2],3,3)))
        #guardamos la probabilidad de victoria del local en forma de decimal
        prob_local_cl <- c(prob_local_cl,as.double(substr(fixtures_data_cl[h+5],1,2))/100)
        #guardamos la probabilidad de empate en forma de decimal
        prob_empate_cl <- c(prob_empate_cl,as.double(substr(fixtures_data_cl[h+6],1,2))/100)
        #guardamos la probabilidad de victoria del visitante en forma de decimal
        prob_visitante_cl <- c(prob_visitante_cl,as.double(substr(fixtures_data_cl[h+7],1,2))/100)
      }
    #Si ya nos topamos con la jornada 6 nos aseguramos que en realidad estemos ahí
  } else if (fixtures_data_cl[g] == "Fixtures & Results Liga MX Clausura" & fixtures_data_cl[g + 3] == '6') {
      #Si sí estamos en la jornada 6 entonces aumentamos en 1 el contador de la jornada
      conteo_j6 <- conteo_j6 + 1
      #Nos fijamos si es la primera vez que nos topamos con la jornada 6 (que es el partido
      #que se pospuso)
      if(conteo_j6 == 1){
        #Si sí estamos en el partido pospuesto entonces solo nos traemos una fecha la cual 
        #está en la posición 4 a partir de que inicia la jornada ("Fixtures & Results Liga MX Clausura")
        #nos traemos la fecha ya con el año (paste) y sin la hora (substr) y 
        #en formato yyyy-mm-dd
        fechas_cl <- c(fechas_cl,paste("2016-",substr(fixtures_data_cl[g + 4],4,5),"-",substr(fixtures_data_cl[g + 4],1,2),sep = ""))
        #guardamos el equipo local
        local_cl <- c(local_cl,substr(fixtures_data_cl[g+5],1,str_locate(fixtures_data_cl[g+5],"-")[1]-2))
        #guardamos el equipo visitante
        visitante_cl <- c(visitante_cl,substr(fixtures_data_cl[g+5],                                  str_locate(fixtures_data_cl[g+5],"-")[1]+2,str_length(fixtures_data_cl[g+5])))
        #guardamos los goles que anotó el local ya en forma de entero
        goles_local_cl <- c(goles_local_cl,as.integer(substr(fixtures_data_cl[g+6],1,1)))
        #guardamos los goles que anotó el visitante ya en forma de entero
        goles_visitante_cl <- c(goles_visitante_cl,as.integer(substr(fixtures_data_cl[g+6],3,3)))
        #guardamos la probabilidad de victoria del local en forma de decimal
        prob_local_cl <- c(prob_local_cl,as.double(substr(fixtures_data_cl[g+9],1,2))/100)
        #guardamos la probabilidad de empate en forma de decimal
        prob_empate_cl <- c(prob_empate_cl,as.double(substr(fixtures_data_cl[g+10],1,2))/100)
        #guardamos la probabilidad de victoria del visitante en forma de decimal
        prob_visitante_cl <- c(prob_visitante_cl,as.double(substr(fixtures_data_cl[g+11],1,2))/100)
      } else {
        #si no es la primera vez que nos topamos con la jornada 6 entonces ya se trata de la jornada 
        #que se jugó en tiempo y forma, por lo tanto queremos las fechas a partir de la posición 4 en adelante
        #a partir de que inicia la jornada ("Fixtures & Results Liga MX Clausura")
        inicio <- g + 4
        #Como en esta joranda hay un partido menos entonces solo recorremos 8x7 = 56 posiciones en total
        for (j in seq(inicio,(inicio + 56),by=8)) {
          #guardamos la fecha en el vector, pero la guardamos ya con el año (paste) y sin la hora (substr) y 
          #en formato yyyy-mm-dd
          fechas_cl <- c(fechas_cl,paste("2016-",substr(fixtures_data_cl[j],4,5),"-",substr(fixtures_data_cl[j],1,2),sep = ""))
          #guardamos el equipo local
          local_cl <- c(local_cl,substr(fixtures_data_cl[j+1],1,str_locate(fixtures_data_cl[j+1],"-")[1]-2))
          #guardamos el equipo visitante
          visitante_cl <- c(visitante_cl,substr(fixtures_data_cl[j+1],                                  str_locate(fixtures_data_cl[j+1],"-")[1]+2,str_length(fixtures_data_cl[j+1])))
          #guardamos los goles que anotó el local ya en forma de entero
          goles_local_cl <- c(goles_local_cl,as.integer(substr(fixtures_data_cl[j+2],1,1)))
          #guardamos los goles que anotó el visitante ya en forma de entero
          goles_visitante_cl <- c(goles_visitante_cl,as.integer(substr(fixtures_data_cl[j+2],3,3)))
          #guardamos la probabilidad de victoria del local en forma de decimal
          prob_local_cl <- c(prob_local_cl,as.double(substr(fixtures_data_cl[j+5],1,2))/100)
          #guardamos la probabilidad de empate en forma de decimal
          prob_empate_cl <- c(prob_empate_cl,as.double(substr(fixtures_data_cl[j+6],1,2))/100)
          #guardamos la probabilidad de victoria del visitante en forma de decimal
          prob_visitante_cl <- c(prob_visitante_cl,as.double(substr(fixtures_data_cl[j+7],1,2))/100)
      }
    }
  }
}

#Empezamos el procedimiento para leer los datos de la apertura

#Partidos de la jornada para la apertura
jornadas_ap <- getNodeSet(apertura_2016, "//div[@class='fixtures_round']") %>% sapply(., xmlValue)
#Se va a guardar todos los datos "servibles" o "útiles" dentro de un solo array
fixtures_ap <- NULL
#Vamos a hacer un loop para guardar los datos de las 17 jornadas
for (k in 1:length(jornadas_ap)) {
  #Guardamos cada jornada como una matriz
  fixtures_ap <- c(fixtures_ap,str_split(jornadas_ap[k],"\n",simplify = T))
}

#ya que tenemos los datos de todas las jornadas ahora nos vamos a quedar solamente 
#con los datos útiles, para esto, hacemos un loop, vamos a trimear cada entrada 
#y si la longitud de la entrada después de trimearla es mayor a cero entonces es un dato
#útil y lo guardamos en un nuevo array

#Array en donde vamos a guardar todo
fixtures_data_ap <- NULL
#Iniciamos el loop en donde vamos a guardar todos los datos
for (l in 1:length(fixtures_ap)) {
  #Trimeamos los datos para ver is es que hay datos útiles
  data_trim <- str_trim(fixtures_ap[l])
  #Si la longitud de lo trimeado es mayor a cero entonces tiene datos útiles
  if(str_length(data_trim) > 0){
    #Guardamos el dato útil en un array 
    fixtures_data_ap <- c(fixtures_data_ap,data_trim)
  }
}

#Empezamos el procedimiento para traernos los datos de las jornadas de la apertura

#Creamos el vector nulo que después guardará todas las fechas
fechas_ap <- NULL
#Creamos el vector nulo que después guardará todos los equipos locales
local_ap <- NULL
#Creamos el vector nulo que después guardará todos los equipos visitantes
visitante_ap <- NULL
#Creamos el vector nulo que después guardará todos los goles de los equipos locales
goles_local_ap <- NULL
#Creamos el vector nulo que después guardará todos los goles de los equipos visitantes
goles_visitante_ap <- NULL
#Creamos el vector nulo que después guardará todas los probabilidades de los equipos locales
prob_local_ap <- NULL
#Creamos el vector nulo que después guardará todas los probabilidades de los equipos visitantes
prob_visitante_ap <- NULL
#Creamos el vector nulo que después guardará todas los probabilidades de empate
prob_empate_ap <- NULL

#Iniciamos el loop por todas las jornadas
for (m in 1:length(fixtures_data_ap)) {
  #Primero nos fijamos en todas las jornadas menos en la 6
  if(fixtures_data_ap[m] == "Fixtures & Results Liga MX Apertura"){
      #Queremos traernos los datos de los partidos los cuales empiezan en la posición 4 
      #a partir de que inicia una jornada ("Fixtures & Results Liga MX Apertura")
      inicio <- m + 4
      #Después de la posición 4, cada 8 posiciones nos encontramos con un dato importante  (by=8) 
      #y son en total 9 fechas pero lo recorremos solo 8 veces ya que la primera no la recorremos 
      #como tal, por lo tanto, son 8x8 = 64 posiciones las que recorremos en total
      for (n in seq(inicio,(inicio + 64),by=8)) {
        #guardamos la fecha en el vector, pero la guardamos ya con el año (paste) y sin la hora (substr) y 
        #en formato yyyy-mm-dd
        fechas_ap <- c(fechas_ap,paste("2016-",substr(fixtures_data_ap[n],4,5),"-",substr(fixtures_data_ap[n],1,2),sep = ""))
        #guardamos el equipo local
        local_ap <- c(local_ap,substr(fixtures_data_ap[n+1],1,str_locate(fixtures_data_ap[n+1],"-")[1]-2))
        #guardamos el equipo visitante
        visitante_ap <- c(visitante_ap,substr(fixtures_data_ap[n+1],                                  str_locate(fixtures_data_ap[n+1],"-")[1]+2,str_length(fixtures_data_ap[n+1])))
        #guardamos los goles que anotó el local ya en forma de entero
        goles_local_ap <- c(goles_local_ap,as.integer(substr(fixtures_data_ap[n+2],1,1)))
        #guardamos los goles que anotó el visitante ya en forma de entero
        goles_visitante_ap <- c(goles_visitante_ap,as.integer(substr(fixtures_data_ap[n+2],3,3)))
        #guardamos la probabilidad de victoria del local en forma de decimal
        prob_local_ap <- c(prob_local_ap,as.double(substr(fixtures_data_ap[n+5],1,2))/100)
        #guardamos la probabilidad de empate en forma de decimal
        prob_empate_ap <- c(prob_empate_ap,as.double(substr(fixtures_data_ap[n+6],1,2))/100)
        #guardamos la probabilidad de victoria del visitante en forma de decimal
        prob_visitante_ap <- c(prob_visitante_ap,as.double(substr(fixtures_data_ap[n+7],1,2))/100)
    }
  }
}

#Empezamos a unir los datos recién obtenidos de la clausura y apertura para tener uno solo
#para cada variable. Los nombramos igual que en el dataset liga_mx para unirlos

#Concatenamos todas las fechas
date <- c(fechas_cl,fechas_ap)
#Concatenamos los nombres de los equipos locales
team1 <- c(local_cl,local_ap)
#Concatenamos los nombres de los equipos visitantes
team2 <- c(visitante_cl,visitante_ap)
#Concatenamos los goles anotados por los locales
score1 <- c(goles_local_cl,goles_local_ap)
#Concatenamos los goles anotados por los visitantes
score2 <- c(goles_visitante_cl,goles_visitante_ap)
#Concatenamos las probabilidades de victoria de los locales
prob1 <- c(prob_local_cl,prob_local_ap)
#Concatenamos las probabilidades de empate
probtie <- c(prob_empate_cl,prob_empate_ap)
#Concatenamos las probabilidades de victoria de los visitantes
prob2 <- c(prob_visitante_cl,prob_visitante_ap)

#con el propósito de unir estos resultados con la tabla liga_mx entonces se crearán 
#vectores con nombres y valores similares a algunas ya en liga_mx para poder unirlos mejor

#Vector que te dice la temporada (2016 y 2017)
season <- c(rep(2016,length(local_cl)),rep(2017,length(local_ap)))
#Vector que te dice el id del torneo
league_id <- c(rep(1975,length(local_cl)),rep(1952,length(local_ap)))
#Vector que te dice el nombre del torneo
league <- c(rep("Mexican Primera Division Torneo Clausura",length(local_cl)),rep("Mexican Primera Division Torneo Apertura",length(local_ap)))

#Armamos una tabla preeliminar de los datos obtenidos que se va a unir a liga_mx
liga_mx_2 <- data.frame(season,date,league_id,league,team1,team2,prob1,prob2,probtie,score1,score2,stringsAsFactors = F)

#spi1, spi2, proj_score1, proj_score2, importance1, importance2, xg1, xg2, nsxg1, nsxg2, 
#adj_score1, adj_score2

head(liga_mx_2,3)
```

```{r}
#Empezamos el proceso para crear una columna en donde diga si el partido es temporada
#regular o liguilla
liga_mx_2 <- liga_mx_2 %>% mutate(reg_season = if_else(as.POSIXct(date) > as.POSIXct('2016-05-10')
                                                   & as.POSIXct(date) < as.POSIXct('2016-05-30'),1,
                                                   if_else(as.POSIXct(date) > as.POSIXct('2016-11-22')
                                                   & as.POSIXct(date) < as.POSIXct('2016-12-26'),1,0)))
#Creamos otra variable para determinar en qué momento inició COVID
liga_mx_2 <- liga_mx_2 %>% mutate(after_covid = if_else(as.POSIXct(date) > as.POSIXct('2020-03-16'),1,0))
#Creamos la variable que nos indica si en el partido estuvo presente el VAR
liga_mx_2 <- liga_mx_2 %>% mutate(is_VAR = if_else(format(as.Date(date),"%Y") >= 2019,1,0))
```

```{r}
liga_mx_2
```

**Convertir todos los nombres de los equipos en liga_mx a character**

**Falta incluir la liguilla para apertura y clausura 2016. Tiene que ir antes de calcular las columnas de VAR, etc.**

Tal vez incluir el equipo campeón y subcampeón en nuevas columnas

Sobre la liga MX no se obtuvieron datos acerca de la temporada ap. y clausura 2016 sobre xg, nsxg, etc., por lo tanto este file se quedará en cierta pausa.
